臺灣彰化地方法院民事裁定
110年度司財管字第2號
聲  請  人  陳進發  


關  係  人  林助信律師

上列聲請人聲請對失蹤人陳油選任財產管理人事件，本院裁定如
下：
    主  文
選任林助信律師為失蹤人陳油（民國0年0月00日生，失蹤前設籍
：臺中州員林郡埔塩庄廍子貳百參拾七番地）之財產管理人。
程序費用新臺幣壹仟元由聲請人負擔。
    理  由
一、本件聲請意旨略以：聲請人與共有人陳乞食頭共有坐落彰化
    縣○○鄉○○○段000地號土地，聲請人擬聲請分割共有物
　　，因共有人陳乞食頭於民國53年11月1日死亡，聲請人向戶
    政事務所查詢陳乞食頭之全體繼承人之戶籍謄本，陳乞食頭
    所遺上開土地有部分應由其次男陳油繼承，惟陳油僅有日據
    時期之戶籍謄本，且僅有出生登記，而無死亡登記，陳油顯
    於36年戶籍整編前已失蹤，失蹤人陳油現行方不明，生死未
    知。聲請人擬提起分割共有物訴訟，需選任失蹤人陳油之財
    產管理人進行訴訟，為此聲請選任失蹤人陳油之財產管理人
    等語。
二、按失蹤人未置財產管理人者，其財產管理人依下列順序定之
    ：（一）配偶。（二）父母。（三）成年子女。（四）與失
    蹤人同居之祖父母。（五）家長。不能依前項規定定財產管
    理人時，法院得因利害關係人或檢察官之聲請，選任財產管
    理人。財產管理人之權限，因死亡、受監護、輔助或破產之
    宣告或其他原因消滅時，準用前二項之規定，家事事件法第
    143條定有明文。而所謂失蹤係指失蹤人離去其最後住所或
    居所，陷於生死不明之狀態而言（最高法院85年度台抗字第
    328號裁定意旨參照）。
三、經查：
　㈠聲請人主張之前揭事實，業據提出土地登記謄本影本、繼承
    系統表、日據時期手抄戶籍謄本影本等件為證。依聲請人所
    提彰化縣員林戶政事務提供之日據時期手抄戶籍謄本所示，
    陳油為陳乞食頭之次男，大正9年7月11日生，陳乞食頭及陳
    油均曾設籍於臺中州員林郡埔塩庄廍子貳百參拾七番地，本
    院依此設籍資料向彰化○○○○○○○○查詢陳乞食頭及陳油之全戶
    戶籍及除戶資料，查無陳油於光復後及載有死亡記事之戶籍
    資料，本院另向彰化○○○○○○○○查詢陳油之母陳林香之全戶戶
    籍及其直系血親卑親屬之戶籍資料，亦查無陳油光復後及載
    有死亡記事之戶籍資料，此有彰化縣溪湖戶政函2件在卷可
    稽。審酌失蹤人陳油於光復後查無戶籍設籍情形，可認聲請
    人主張失蹤人陳油離去最後住所，而有生死不明之情形，堪
    信為真實，另失蹤人陳油依日據時期手抄戶籍謄本所示並無
    配偶及子女，父母均已死亡，亦無同居之祖父母或家長，無
    從依家事事件法第143條第1項定其財產管理人，聲請人以利
    害關係人即土地共有人身分聲請為失蹤人陳油選任財產管理
    人，依法自屬有據。
　㈡又選任財產管理人，應考量保存管理財產之公平性、適切性
    ，並具有法律、地政等管理財產能力，且對財產無利害關係
    而得忠誠管理財產者中選任之，本院函請彰化律師公會推薦
    律師擔任失蹤人陳油之財產管理人，經該會推薦林助信律師
    ，此有社團法人彰化律師公會函在卷可稽。審酌林助信律師
    為執業律師，就失蹤人財產管理所涉相關法令應具備專業知
    識能力，且卷內並無其與財產事務間有利益衝突等不適合擔
    任財產管理人之事由，應不致有偏頗之虞，本院認選任林助
    信律師為失蹤人陳油之財產管理人應為適當，裁定如主文所
    示。
四、另按財產管理人應以善良管理人之注意，保存財產，並得為
    有利於失蹤人之利用或改良行為。但其利用或改良有變更財
    產性質之虞者，非經法院許可，不得為之，家事事件法第15
    1條規定至明。足見財產管理人管理失蹤人之財產，依法僅
    得以善良管理人之注意程度為「保存」、「利用」或「改良
    」行為，且利用、改良財產之行為，必項以有利於失蹤人為
    前提；而須聲請法院許可者，亦以該「利用」或「改良」行
    為，有足以變更財產性質之情形為限；「處分」失蹤人財產
    ，難謂為利用或改良行為，亦有違善良管理人應注意及保存
    財產之義務，顯非財產管理人之權限（臺灣高等法院92年度
    家抗字第138號裁判參照），蓋財產管理人僅係尋得失蹤人
    或為失蹤人聲請死亡宣告前之暫時性制度，附此說明。
五、依家事事件法第97條，非訟事件法第21條第1項，裁定如主
    文。
六、如對本裁定抗告，須於裁定送達後10日之不變期間內，向本
    院提出抗告狀，並繳納抗告費新臺幣1,000元。
中　　華　　民　　國　　110 　年　　10　　月　　31　　日
                  家事法庭      司法事務官　曾怡華